臺灣高等法院刑事判決　　　　　　　　　　　　　　九十年度上訴字第四一九三號
　　上　訴　人
　　即　被　告　甲○○
　　選任辯護人　張權
　　　　　　　　李宜芬
　　　　　　　　李文娟
右列上訴人因誣告案件，不服臺灣新竹地方法院九十年度訴字第四二六號，中華民國
九十年十一月二十九日第一審判決（起訴案號：臺灣新竹地方法院檢察署九十年度偵
字第三七九二號），提起上訴，本院判決如左：
    主  文
上訴駁回。
甲○○緩刑年。
    事實及理由
一、本案經本院審理結果，認第一審以上訴人即被告犯刑法第一百六十九條第一項之
    誣告罪，判處有期徒刑四月，認事用法及量刑均無不當，應予維持，並引用第一
    審判決書記載之事實、證據及理由。
二、被告上訴意旨，猶執陳詞，空言否認犯罪，辯稱：我是社區保全人員，是照規定
    做事，告訴人搬動花盆要停車，我有跟他說不要移動花盆，否則要報警，但他不
    理我，我才去打電話給警察，我沒有要報竊盜，因告訴人搬我花盆，也不清楚他
    要做什麼，才去報警，要警察來只是為了要讓告訴人不要搬動花盆，我也不知道
    告訴人是否要偷花盆，沒要誣告他的意圖云云，被告之選任辯護人為其辯護稱：
    文教新城社區管理員會曾發函要求保全人員，加強維護管理花木盆栽，如有不法
    情事，應即依法報警處理，此有管委會函可稽，則被告依管委會之函令報警處理
    ，其目的僅為請求排難解紛，且因被告不暗法律，主觀上認為告訴人移動花盆之
    行為可以竊盜罪追訴，然經警員到場調處後，被告並未堅持以竊盜罪提出告訴，
    警方亦未以竊盜罪將告訴人移送偵辦，則被告並未合法提出告訴或告發請求偵辦
    犯罪云云。
三、惟查：被告於民國（下同）九十年六月二日因告訴人乙○搬動花盆後停放機車而
    雙方發生爭執之事實，業據告訴人乙○於警訊及偵審中指述明確，且為被告所是
    認（見原審卷第二十三頁），堪信為真實；次查：九十年六月三日再度因乙○停
    放機車之事雙方發生爭執，而被告竟以行動電話向新竹市警察局第二分局埔頂派
    出所值班警員羅偉中稱遭竊盜案件等情，業據告訴人於警訊時（見偵查卷第三頁
    、第四頁、第五頁反面）、偵查中（同上卷第十九頁反面）以及原審調查時（見
    原審卷第二十二頁）指述明確，經核與證人即受理報案之員警羅偉中於原審調查
    時所證稱：「（這件案子是你通知張永勝去現場？）是的，當時我是值班勤務，
    這件事是接到電話報案，那個人報案時是說有人在偷花盆，地點是在光復路二段
    二九八巷，內容大約如此，報案人說他是文教新城的保全人員，是要我們過去處
    理，我問他人有無在現場，他說人有在現場，所以立即通知備勤人員過去處理。
    」、「（如何對張永勝說勤務內容？）我對他說在光復路二段二九八巷，保全人
    員說有人在偷花盆，人還在現場，你趕快過去處理一下，當時是在派出所當面對
    張永勝說的。」等語（見原審卷第三十四頁、第三十五頁），以及證人即到場處
    理之員警張永勝於原審調查時證稱：「我是六月三日到場員警，到後就看到被告
    與告訴人在爭吵，我問何原因爭吵，告訴人說被告說他偷東西，我看花盆仍在，
    但花盆是被移到牆邊，之後他們二人在現場有爭執，說偷東西之類。」、「是當
    天值班羅偉中通報我，我當天巡邏回派出所，電話來，羅對我說二九八巷有竊盜
    案件要我過去瞭解」、「被告說以為有人要偷東西，我到時是先問告訴人，被告
    是報案的有出來說是告訴人。」、「被告都在現場，問完告訴人後被告才說以為
    有人要偷東西。」、「（告訴人說你質問對方為何說人偷東西？）有的，我有對
    被告為什麼要說告訴人要偷東西，我有再問他，被告就說他是以為有人要偷東西
    」、「（被告有無說告訴人偷花盆之事？）有，被告有說告訴人偷花盆的話，但
    講話的次序我記不清楚，我有對被告說報案時要對值班員警說清楚，不要我們來
    後發現與事實不符。」等語相符（見原審卷第二十四頁至第二十七頁），是被告
    所辯前詞，顯非屬實，應不足採，且再參酌被告與告訴人已經於九十年六月二日
    因停車問題發生爭執之事實，足見被告明知告訴人僅要停車而移動花盆並非竊盜
    ，惟竟仍向埔頂派出所報警稱遭竊盜，其係意圖他人受刑事處分而為誣告之行為
    甚明，且誣告罪係屬行為犯之類型，行為人只要完成構成要件所描述的行為即可
    構成既遂犯罪，而無待任何結果發生（最高法院二十二年上字第八二六號判例意
    旨參照），從而被告之虛偽申告已達於該員警，不待申告行為有何結果發生，誣
    告行為便已既遂，則縱被告並未堅持以竊盜罪提出告訴，警方亦未以竊盜罪將告
    訴人移送偵辦，然仍無卸被告誣告犯行之成立。是本件事證已臻明確，被告犯行
    堪予認定。被告上訴指摘原判決不當，為無理由，應予駁回。
四、末查被告甲○○前雖於八十四年間因賭博案件，經臺灣新竹地方法院八十四年度
    易字第三五一八號判決判處有期徒刑六月，並於八十五年三月二十七日易科罰金
    執行完畢，在五年以內未曾受有期徒刑以上刑之宣告，此有本院被告全國前案紀
    錄表在卷可稽。本院審酌被告於本院調查、審理時均再三表示和解之誠意（見本
    院九十一年一月二十八日訊問筆錄、九十一年二月二十日審理筆錄），雖告訴人
    未能接受，惟被告犯後顯已悔悟，經上開刑之宣告，當知警惕，應無再犯之虞，
    因認上開刑之宣告以暫不執行為適當，爰併諭知緩刑三年，以啟自新。
據上論斷，應依刑事訴訟法第三百七十三條、第三百六十八條，刑法第七十四條第二
款，判決如主文。
本案經檢察官李金定到庭執行職務。
中      華      民      國    九十一      年      三      月     六     日
                              臺灣高等法院刑事第二十二庭
                                  審判長法  官  許  正  順
                                        法  官  邱  同印
                                        法  官  胡  方  新
右正本證明與原本無異。
如不服本判決應於收受送達後十日內向本院提出上訴書狀，其未敘述上訴之理由者並
得於提起上訴後十日內向本院補提理由書（均須按他造當事人之人數附繕本）。
                                        書記官  秦  慧  榮
中    華    民    國     九十一    年       三      月        七        日
附錄    本判決論罪科刑法條：
刑法第一百六十九條第一項：
意圖他人受刑事或懲戒處分，向該管公務員誣告者，處七年以下有期徒刑。
